【裁判字號】    95,訴,526
【裁判日期】    950830
【裁判案由】    妨害自由等
【裁判全文】
臺灣彰化地方法院刑事判決               95年度訴字第526號
公  訴  人  臺灣彰化地方法院檢察署檢察官
被      告  丁○○
                      號
                    （現另案於臺灣嘉義監獄受刑中）
上列被告因妨害自由等案件，經檢察官提起公訴（94年度偵字第
5400號），本院判決如下：
    主  文
丁○○共同以非法方法，剝奪人之行動自由，累犯，處有期徒刑
陸月，如易科罰金以佰元折算壹日。
    事  實
一、丁○○前因施用毒品案件，經本院以89年度易字第677號判
    處有期徒刑6月確定，於民國90年6月28日執行完畢。詎仍不
    知悔改，因不滿丙○○冒用其兄乙○○（即丁○○之哥哥，
    另為不起訴處分）之名向多家銀行辦理信用貸款及信用卡等
    ，致乙○○積欠多家銀行債務，而大感不滿。適其獲悉丙○○預計於94年7月11日0時左右，將前往余金印（另為不起訴
    處分）位於台北縣中和市○○路住處之訊息後，遂於94 年7
    月10日20時許，夥同真實姓名年籍不詳、綽號「阿雄」、「
    阿皓」、「阿加」之3名成年男子，駕駛車牌號碼不詳之車
    輛，自彰化縣員林鎮出發前往余金印之上址住處。直於94年
    7月11日0時30分許，丙○○及其女友甲○○出現在余金印之
    上址住處附近時，丁○○與上開3名不詳男子即共同基於剝
    奪人行動自由、恐嚇及傷害之犯意聯絡，先由其中2名不詳
    男子將丙○○強行押入渠等所駕駛之上開車輛內（乘座方式
    係丙○○坐於後座中，其旁各有一人），剝奪丙○○之行動
    自由，該2名不詳男子並向甲○○、丙○○恫稱：去籌錢，
    如果籌不到新台幣（下同）1、2百萬元，就讓你見不到丙○○等語，使甲○○、丙○○心生畏懼，而獨留甲○○於該處
    ，丙○○則由丁○○等人駕車帶走。之後，約於94年7 月11
    日凌晨2時許，汽車手扺執員林鎮內某空地後，丁○○等4人
    即共同毆打丙○○。毆畢後，渠4人又強押丙○○上車，並
    將車開往丁○○位於彰化縣員林鎮○○路○段378巷20 號之
    住處，於94年7月11日凌晨時許，到達丁○○之上址住處後
    ，丁○○與上開其中2名不詳男子接續前揭傷害之犯意，分
    持電擊棒、鐵棍及木棍毆打丙○○，並以點燃之香菸燙丙○○之胸口，致丙○○受有左眼結膜下出血、胸背部多處挫傷
    、右腰部及右臀部挫傷併瘀血之傷害。嗣於94年7月11 日上
    午8時30分許，丙○○不堪其苦，乃以電話向其家人要求籌
    款時，偷偷告知其被控制行動之上揭處所，經其家人報警，
    始於同日上午9時25分許，在上址處，為警當場查獲而救出
    丙○○，計其前後被剝奪行動自由約長達9小時之久。
二、案經丙○○訴由彰化縣警察局員林分局報告臺灣彰化地方法
    院檢察署檢察官偵查起訴。
    理  由
一、訊據被告丁○○對上開犯罪事實，僅坦承有在空地處毆打被
    害人丙○○之部分，餘則否認，並辯稱：伊與「阿雄」、「
    阿皓」、「阿加」等人並沒有強押被害人丙○○上上車，係
    丙○○自願跟伊上車，伊非但未有恐嚇之舉，且抵達住處以
    後，亦未對被害人為傷害行為云云。惟查：上揭犯罪事實，
    業據告訴人於警詢時指訴歷歷，核與證人甲○○、林玉薰證
    述之情節相符，並有電話通聯紀錄、診斷書1紙及現場照片8
    張附卷可稽。雖被告丁○○否認有何妨害自由及恐嚇之行為
    ，惟案發當天被告丁○○等人與告訴人即被害人丙○○初次
    碰面時，正值深夜，而告訴人與被告丁○○等人又不相識，
    且告訴人正與女友甲○○在一起，衡情告訴人苟非遭脅迫，
    豈有可能自願上被告丁○○等人所駕駛之車？再者，由告訴
    人於車上所坐之座位，其旁各有一人，形同受挾持以觀，益
    徵告訴人確係受遭受剝奪行動自由無誤。另依告訴人所使用
    行動電話之通聯紀錄所示，自94年7月11日0時41分許起至同
    日上午9時20分許止，計有41次通話紀錄，如告訴人未經被
    告丁○○等人強迫，如何可能於一般人已入眠之時段，多次
    以電話向其友人及家人要求籌款還債？況告訴人遭被告等人
    毆打成傷，若非其行動自由確遭被告等人所控制，豈有自願
    留置在被告之上址住處之理？況質之被告一度供承在住處時
    ，係「阿雄」以香煙燙觸告訴人等語，此又與偵查中所陳：
    「是他（丙○○）在抽煙，我用手揮過去打掉他的煙後掉在
    他身上燙的」（偵卷四十九頁）云云，大相徑庭，可見其為
    求脫罪，一再捏詞以對。是綜上，顯見被告所辯，不可採信
    。本件罪證明確，被告之犯行，足以認定。
二、核被告丁○○所為，係犯刑法第302條第1項之剝奪他人行動
    自由、第277條第1項之傷害及第305條之恐嚇危害安全罪（
    一行為恐嚇二人，係想像競合，以一罪論）。查被告行為後
    ，94年1月7日修正公布之刑法，自95年7月1日施行，修正後
    之刑法刪除第55條關於牽連犯之規定。本件被告所犯上開3
    罪具有牽連犯之關係，依修正前即行為時之規定，應從一重
    之剝奪他人行動自由罪處斷；依修正後之刑法既已刪除牽連
    犯之規定，則所犯上述各罪應依數罪併罰之規定分論併罰。
    比較新舊法之規定，修正後之規定並非較有利於被告，依刑
    法第2條第1項之規定，應適用行為時之法律，即適用修正前
    刑法第55條牽連犯之規定，從一重之剝奪他人行動自由罪處
    斷。渠與上開3名不詳成年男子間，有犯意聯絡及行為分擔
    ，為共同正犯。又被告丁○○前因施用毒品案件，經本院以
    89年度易字第677號判處有期徒刑6月確定，於90年6月28日
    執行行完畢，此有被告前案紀錄表乙紙附卷可稽，茲於五年
    以內再故意犯本件有期徒刑以上之罪，不論依修正前之刑法
    第47條，或修正後之刑法第47條第1項之規定，均構成累犯
    ，對被告而言並無有利或不利之情形，自不生新舊法比較之
    問題，應逕依修正前之刑法第47條，論以累犯，並加重其刑
    。爰審酌被告犯罪之動機、方法、手段、所生危害暨犯後態
    度等一切情狀，量處如主文所示之刑，並諭知易科罰金之折
    算準，以示懲儆。又被告行為時之刑法第41條第1項前段規
    定：「犯最重本刑為5年以下有期徒刑以下之刑之罪，而受6
    個月以下有期徒刑或拘役之宣告，因身體、教育、職業、家
    庭之關係或其他正當事由，執行顯有困難者，得以1元以上3
    元以下折算一日，易科罰金。」又受刑人行為時之易科罰金
    折算標準，修正前罰金罰鍰提高標準條例第2條前段（現已
    刪除）規定，就其原定數額提高為100倍折算1日，則本件受
    刑人行為時之易科罰金折算標準，應以銀元300元折算1日，
    經折算為新臺幣後，應以新臺幣900元折算為1日。惟95年7
    月1日修正公布施行之刑法第41條第1項前段則規定：「犯最
    重本刑為五年以下有期徒刑以下之刑之罪，而受六個月以下
    有期徒刑或拘役之宣告者，得以新臺幣一千元、二千元或三
    千元折算一日，易科罰金。」比較修正前後之易科罰金折算
    標準，以95年7月1日修正公布施行前之規定，較有利於受刑
    人，則應依刑法第2條第1項前段，適用修正前刑法第41條第
    1項前段規定，定其折算標準，併此敘明。
據上論斷，應依刑事訴訟法第299條第1項前段，刑法第2條第1項
、修正前刑法第28條、刑法第302條第1項、第277條第1項、第30
5條、修正前刑法第55條、修正前刑法第47條、修正前刑法第41
條第1項前段，罰金罰鍰提高標準條例第1條前段、第2條，判決
如主文。
本案檢察官江孟芝到庭執行職務。
中    華    民    國    95    年    8     月    30    日
                  刑事第一庭    審判長法  官  洪志賢
                                      法  官  簡璽容
                                      法  官  姚銘鴻
以上正本證明與原本無異。
如不服本判決，應於判決送達後10日內，向本院提出上訴狀（須
附繕本）。
告訴人或被害人對於判決如有不服具備理由請求檢察官上訴者，
其上訴期間之計算係以檢察官收受判決正本之日期為準。
中    華    民    國    95    年     9    月    5     日
                                      書記官  洪年慶
中華民國刑法第302條
（剝奪他人行動自由罪）
私行拘禁或以其他非法方法，剝奪人之行動自由者，處 5 年以下
有期徒刑、拘役或 3 百元以下罰金。
因而致人於死者，處無期徒刑或 7 年以上有期徒刑，致重傷者，
處 3 年以上十年以下有期徒刑。
第 1 項之未遂犯罰之。
中華民國刑法第277條
（普通傷害罪）
傷害人之身體或健康者，處 3 年以下有期徒刑、拘役或 1 千元
以下罰金。
犯前項之罪因而致人於死者，處無期徒刑或 7 年以上有期徒刑；
致重傷者，處3年以上10年以下有期徒刑。
中華民國刑法第305條
（恐嚇危害安全罪）
以加害生命、身體、自由、名譽、財產之事，恐嚇他人致生危害
於安全者，處2年以下有期徒刑、拘役或3百元以下罰金。


司法院資訊處製作；財團法人民間司法改革基金會備份。
